【裁判字號】    92,上易,2628
【裁判日期】    921023
【裁判案由】    妨害名譽
【裁判全文】
臺灣高等法院刑事判決                          九十二年度上易字第二六二八號
    上  訴  人  臺灣臺北地方法院檢察署檢察官
    被      告  乙○○
右上訴人因被告妨害名譽案件，不服臺灣臺北地方法院九十二年度易字第九九一號，
中華民國九十二年八月十八日第一審判決（起訴案號：臺灣臺北地方法院檢察署九十
一年度偵緝字第一六七四號），提起上訴，本院判決如左：
    主  文
上訴駁回。
    理  由
一、本案經本院審理結果，認第一審判決對被告乙○○為無罪之諭知，核無不當，應
    予維持，並引用第一審判決書記載之證據及理由（如附件判決，被告乙○○出生
    年、月、日誤載為民國三十八年八月二日，應更正為民國四十七年八月二日）。
二、檢察官上訴意旨雖以：
  (一)被告與告訴人雙方發生口角爭執既達十幾分鐘，被告亦未離席而去，並有頂嘴，
    以俗語所言相罵無好話之經驗事實觀之，證人侯佳妗、陳有春所證：被告有公然
    侮辱告訴人甲○○之言語，衡與常情顯然符合，是被告確有公然侮辱之犯行，至
    臻明確。
  (二)證人陳鈺姍、蔡麗卿對於是何人勸架一節所證不一，已見矛盾；而同桌互罵，並
    無能不聽見雙方互罵之特別情事，證人李素蜜、蔡麗卿能明確記得告訴人甲○○
    辱罵乙○○之言語，卻記不得被告乙○○回嘴之內容，衡以對比法則，實無可信
    之確切理由，堪認證人李素蜜、蔡麗卿係意在迴護被告，所證不能遽信。再衡諸
    證人林憲生、郭慶安、葉宣浩於作證之際，對於公訴人之詰問均有保留、避重就
    輕之情，可堪認定。    I
  (三)原審未審酌證人林憲生、葉宣浩證述內容，細繹本案證人陳鈺姍、蔡麗卿、李素
    蜜、侯佳妗、陳有春於案發之際，各有利害歸屬，互相叫罵之事，所證各情不能
    偏信，已有未洽；從而原審在取捨各上開證人證述可採與否之際，僅因證人侯佳
    妗在前案與告訴人甲○○為同案被告，所證不利被告乙○○各情節有挾怨報復之
    嫌，而證人陳有春係證人侯佳妗之配偶，有迴護之嫌，是二人所證均不足採，而
    以其餘證人迴護被告之證述認定被告無罪，尚嫌速斷云云。
三、惟按犯罪事實應依證據認定之，無證據不得推定其犯罪事實，刑事訴訟法第一百
    五十四條定有明文。又，認定不利於被告之事實，須依積極證據，苟積極證據不
    足為不利於被告事實之認定時，即應為有利於被告之認定，更不必有何有利之證
    據。告訴人之告訴，係以使被告受刑事訴追為目的，是其陳述是否與事實相符，
    仍應調查其他證據以資審認。認定犯罪事實所憑之證據，雖不以直接證據為限，
    間接證據亦包括在內，然而無論直接或間接證據，其為訴訟上之證明，須於通常
    一般人均不致有所懷疑，而得確信其為真實之程度，始得據之為有罪之認定，倘
    其證明尚未達到此一程度，而有合理懷疑存在時，事實審復已就其心證上理由予
    以闡述，敘明其如何無從為有罪之確信，因而為無罪之判決，尚不得任意指為違
    法。最高法院三十年度上字第八一六號、五十二年度臺上字第一三００號、七十
    六年台上字第四九八六號亦分別著有判例。經查：
  (一)公訴人之上訴意旨認被告涉有公然侮辱犯嫌，主要係以告訴人指訴及證人侯佳妗
    、陳有春之供證應屬可信，為其主要之論據。惟查，告訴人甲○○與證人侯佳妗
    因在與本案相同時地之民國（下同）九十年十一月二十二日晚上八時許，在臺北
    市中正區○○○路○段四十三號「天成大飯店」二樓，棋王獅子會召開第五區第
    五次理監事會及月例會餐會之場合內，分別誹謗本案被告以「乙○○和萬全仔及
    洪淳逸主席都有一腿，真不要臉」、「還有庄腳賣豬肉的，也有」等語，經原審
    法院簡易法庭於九十一年三月二十七日以九十一年度簡字第一０五六號依誹謗罪
    分別判處甲○○、侯佳妗拘役三十日；再經原審法院於九十二年三月十三日以九
    十一年簡上字第一一六號判決上訴駁回確定，有該九十一年度簡字第一０五六號
    、九十一年簡上字第一一六號刑事判決各一份在卷可稽（見原審簡字卷三十九頁
    至第四十三頁）。告訴人甲○○與證人侯佳妗已因在本案同一時地誹謗被告而遭
    法院判刑，則其等在本案中所為之指證，自難期確然客觀、真實。至於，證人陳
    有春為證人侯佳妗之配偶，以兩人之夫妻關係已難免有迴護侯佳妗之可能；況其
    所指現場有陳鈺姍、李素蜜、蔡麗卿等人聽到乙節，又與後述證人陳鈺姍、李素
    蜜、蔡麗卿等人之供述全然不符；自難依該陳有春之供證，執為被告乙○○涉有
    本案犯行之論據。
  (二)次查，證人陳鈺姍在原審已明確供證：是甲○○站起來一直罵人，侯佳妗罵乙○
    ○，甲○○罵乙○○、蔡麗卿、伊及會員，然後侯佳妗的老公陳有春就站起來拍
    桌子；... 乙○○沒有機會回嘴，... 而也一直否認說他沒有討客兄的事情；伊
    有安慰乙○○試圖要圓場（見原審易字卷第三十頁、第三十一頁）。證人李素蜜
    證稱：渠有出席這個餐會沒錯，但是渠沒有聽到被告有說這些話，剛開始是開完
    會大家餐敘，在坐下去的時候，乙○○及甲○○就吵起來了，就是聽甲○○在講
    說是乙○○和萬全仔及洪淳逸主席有一腿這樣子，我們左在旁邊的人就是坐在旁
    邊聽他們吵；乙○○是有回了幾句吧，但是對話的內容渠並沒有聽到（見原審易
    字卷第三十一頁、第三十二頁）。證人蔡麗卿證稱：伊有出席這個餐會沒錯，但
    伊沒有聽到被告有說那些話；是甲○○罵乙○○的言語衝突；（乙○○回嘴）講
    侯佳妗與甲○○是一黨的，聯合起來欺負她；是一方開罵，但是伊還是認為是吵
    架（見原審易字卷第三十三頁至第三十五頁）。證人林憲生證稱：因為一年多了
    ，而且其中也很吵，又與我本身無關所以我也不清楚這怎麼回事；我是有說不要
    這麼吵這樣子，我是說我們難得來作客，怎麼會吃的下去；（吵架）是聲音的大
    小，是三、四個人一起講並非是一個人在講；就乙○○，甲○○還有幾個人；我
    的印象中是在說會務的錢，至於是否有人身攻擊我不記得了；因為當時李素密坐
    在旁邊她的聲音很大，一直在跟他們講會務的事，我當時是一直勸導說慢慢講不
    要這麼吵，當時場面很亂，有六、七個人罵來罵去，吵的很厲害，詳細內容是不
    太好聽，但躲不記得怎麼罵，我只說不要這麼罵，我沒有印象聽到乙○○有說「
    全蘆洲都是你客兄」、「你兒子在外國唸書，都是客兄供養的」這些話（見原審
    易字卷第八十頁至第八十二頁）。證人郭慶安證稱：剛吃第一道菜的時候就有人
    罵起來，是告訴人先講話，內容什麼我不知道，過的那麼久我不記得了，但是我
    記得是告訴人罵被告的；（被告）剛開始是靜靜的，可能是被罵的不舒服，就說
    類似不要亂講話的字眼，但是沒有罵其他的字眼；沒有（聽到被告罵「全蘆洲都
    是你客兄」、「你兒子在外國唸書，都是客兄供養的」）云云（見原審易字卷第
    八十四頁至第八十七頁）。證人葉宣浩證稱：是告訴人罵被告不太好聽的話，好
    像是罵討客兄的話；我是沒有看到她（被告）有回嘴；她很小聲頂嘴，但是內容
    我不清楚等語（見原審易字卷第八十七頁至第八十九頁）。該等證人與告訴人、
    被告雙方均係獅子繪會友，本無干冒偽證罪責曲詞袒護任何一方之必要；其等供
    證：未曾聽見被告有於前揭時地辱罵「全蘆洲都是你客兄」、「你兒子在外國唸
    書，都是客兄供養的」等語；所供互核又相一致，自屬可信。
  (三)犯罪事實應依證據認定之，無證據不得推定其犯罪事實，刑事訴訟法第一百五十
    四條定有明文。公訴人之上訴意旨所指：證人李素蜜、蔡麗卿、林憲生、郭慶安
    、葉宣浩之供證，有所保留、避重就輕，意在迴護被告云云，縱為屬實。然本案
    積極證據既不足為不利於被告事實之認定，揆諸前揭最高法院三十年度上字第八
    一六號判例意旨，即應為有利於被告之認定，更不必有何有利之證據。原審因認
    被告之犯罪尚屬不能證明，而為被告無罪之諭知，核無不合。
四、檢察官之上訴意旨，執前詞認證人李素蜜、蔡麗卿、林憲生、郭慶安、葉宣浩之
    供證意在迴護被告，應以與被告有訴訟仇怨之甲○○、侯佳妗，及侯佳妗之配偶
    陳有春所供較為可信云云，顯與常理有違。本件上訴為無理由，應予駁回。
據上論結，應依刑事訴訟法第三百六十八條、第三百七十一條，判決如主文。
本案經檢察官田炳麟到庭執行職務。
中      華      民      國    九十二    年      十      月    二十三    日
                              臺灣高等法院刑事第十二庭
                                  審判長法  官   劉  景  星
                                        法  官   陳  志  洋
                                        法  官   陳  博  志
右正本證明與原本無異。
不得上訴。
                                        書記官   陳  嘉  文
中      華      民      國    九十一    年      十      月    二十四    日


司法院資訊處製作；財團法人民間司法改革基金會備份。
